【裁判字號】    97,交聲,440
【裁判日期】    970303
【裁判案由】    聲明異議
【裁判全文】
臺灣高雄地方法院交通事件裁定         97年度交聲字第440號
原處分機關  交通部公路總局高雄區監理所
法定代理人  乙○○
受處分人即
異  議  人  甲○○
上列異議人因聲明異議案件，對於交通部公路總局高雄區監理所
於中華民國97年1 月29日所為之處分（原處分案號：高監營裁字
第裁─NO0000000 號），聲明異議，本院裁定如下：
    主  文
異議駁回。
    理  由
一、原處分意旨略以：異議人甲○○前於民國97年1 月6 日晚上
    上午1 時45分許，騎乘車牌號碼KE8-087 號重型機車行經高
    雄縣大寮鄉○○路時，因有拒絕接受酒精濃度測試檢定之違
    規事實，因異議人就罰鍰新臺幣（下同）60000 元部分無異
    議而依法繳納完畢，遂依道路交通管理處罰條例第35條第4
    項規定，於97年1 月29日裁決，對異議人吊銷汽車駕駛執照
    ，3 年內禁考等情。
二、異議意旨則以：異議人與友人喝酒後，於上揭時、地騎乘前
    開機車送朋友回家，而違規酒駕，但因當時係第一次喝酒被
    抓，且曾經聽廣播說酒駕改成15萬元罰款，心理害怕，所以
    才拒絕酒測，然原處分機關吊銷其所持有之小型車駕照，但
    異議人係單親家庭、家中尚有車貸、房貸，而該小型車駕照
    乃係其維繫生活所必須，爰聲明異議請求撤銷此部分處分等
    語。
三、按汽車駕駛人駕駛汽車拒絕接受酒精濃度測試之檢定者，處
    新臺幣60,000萬元罰鍰，並當場移置保管該汽車及吊銷該駕
    駛執照，且3 年內不得考領駕駛執照；又汽車駕駛人，因違
    反本條例及道路交通安全規則之規定，受吊銷駕駛執照處分
    時，吊銷其持有各級車類之駕駛執照，道路交通管理處罰條
    例第35條第4 項前段、第67條第2 項前段、第68條分別定有
    明文。
四、經查，異議人對於前揭時、地騎乘上開重型機車，違規酒駕
    並拒絕酒測等情，俱為異議人所不否認，復有異議人之聲明
    異議狀、97年1 月29日高監營裁字第裁─NO0000000 號違反
    道路交通管理事件裁決書、高雄縣政府警察局舉發為限道路
    交通管理事件通知單等各1 份在卷可憑，堪信其為真實，原
    處分機關據以裁處，洵屬有據。異議人雖以前開情詞置辯，
    然其所主張害怕酒測、小型車駕照係維繫其生活所必須等情
    ，均非阻卻其違法行為之事由；而在民主法治國家，立法者
    代表全國人民制定相關法律，其基於維護社會安全等重大考
    量，並已就酒後駕車所造成之社會危害，及欲逃避責任拒絕
    酒測者之情節、惡性較為重大，與處罰對於人民所加之限制
    及影響等加以衡酌，對拒絕酒測者，制定處以吊銷駕駛執照
    等法律規定，自發生其拘束力，而為人民所應遵守；復政府
    機關及大眾傳播媒體，對於酒後勿駕車，拒絕酒測加重處罰
    等事項，不斷三令五申，酒後禁止駕車已成為一般人通常之
    認知，異議人亦自承曾聽到廣播相關宣導，此亦有其聲明異
    議狀在卷可參，是其對於自己行為違反之情節及可能造成之
    嚴重後果，均應可得而知。從而，異議人明知不得酒後駕車
    ，仍於上揭時、地酒後騎乘重型機車，且無正當理由拒絕執
    勤員警之檢測，欲逃避違規責任，事證均已明確，自不得以
    其心中害怕受到處罰或依賴其小型車駕照維繫生活等情，而
    免除其依法所需負之行政處罰。原處分機關對於異議人所為
    之處置應屬合法，尚無違誤，本件異議為無理由，應予駁回
    。
據上論斷，應依道路交通案件處理辦法第19條，裁定如主文。
中    華    民    國    97    年    3     月    3    日
                    交通法庭    法  官  呂明燕
以上正本證明與原本無異。
如不服本裁定應於送達後5日內向本院提出抗告狀。
中    華    民    國    97    年    3     月    3    日
                                書記官  陳瓊芳


司法院資訊處製作；財團法人民間司法改革基金會備份。
